臺灣板橋地方法院民事判決　　　　　　　94年度簡上字第78號
上　訴　人　華南產物保險股份有限公司
法定代理人　丁○○
訴訟代理人　甲○○
　　　　　　乙○○
被上訴人　　常億交通有限公司
法定代理人　丙○○
被上訴人　　戊○○
上列當事人間請求侵權行為損害賠償事件，上訴人對於中華民國
94年1 月25日臺灣板橋地方法院板橋簡易庭94年度板保險簡字第
1 號第一審判決提起上訴，經本院於94年11月23日言詞辯論終結
，判決如下：
    主  文
原判決關於駁回上訴人後開第二項之訴部分，及該部分假執行之
聲請，並訴訟費用之裁判廢棄。
被上訴人應連帶給付上訴人新台幣陸萬元，及被上訴人常億交通
有限公司自民國九十三年九月十六日起、被上訴人戊○○自民國
九十三年九月二十九日起，均至清償日止，按週年利率百分之五
計算之利息。
其餘上訴駁回。
第一、二審訴訟費用，由被上訴人連帶負擔百分之二十四，餘由
上訴人負擔。
    事實及理由
壹、上訴人起訴主張：
  一、被上訴人戊○○於民國92年4 月14日上午4 時40分，駕駛
      其雇主即被上訴人常億交通有限公司（以下簡稱常億公司
      ）所有車號405 –GA號營業大貨車，行經台北縣鶯歌鎮○
      ○○路與阿四巷口轉彎時未讓直行車先行，致撞及由訴外
      人何宏仁所駕駛由上訴人承保訴外人中興保全股份有限公
      司（以下簡稱中興保全）所有之車號五C –二七一三號自
      用小客車，經估價該車修復費用須2,948,001 元，惟該車
      依照保險條之規定，重置價值僅253,980 ，故已無修復價
      值，上訴人乃依保險契約賠付中興保全253,980 元，並依
      保險法第53條取得代位求償權，為此依保險法第53條及民
      法第184 條、第188 條、第191 條之2 、第196 條提起本
      件訴訟，請求被告連帶賠償253,98 0元及自起訴狀繕本送
      達翌日起至清償日止之法定遲延利息（原審判決駁回上訴
      人之訴，上訴人不服，提起上訴）。
  二、上訴人於原審即否認被上訴人之車輛於車禍前之殘餘價值
      為330,000 元，其所提「大貨車基本規格比較表」未經相
      關機關認證，缺乏公信力，應不足採信。且被上訴人主張
      其車輛因受損嚴重無法修復，並向監理機關辦理報廢手續
      ，惟查被上訴人之車輛係於事故後1 年於93年6 月4 日才
      向監理機關辦理牌照繳、註、吊銷之手續，顯示該車於事
      發後仍有使用，非屬報廢車輛。原審未察，逕以之為據駁
      回上訴人之請求，自有違誤。上訴人僅同意該車殘餘價值
      為80,000元，並以之為被上訴人所受損害之金額。
  三、聲明：(一)原判決廢棄。(二)被上訴人應給付上訴人253,980
      元及自起訴狀繕本送達翌日起至清償日止按年利率百分之
      5計算之利息。
貳、被上訴人抗辯：
  一、當時是訴外人何宏仁駕駛車號五C –二七一三號自用小客
      車超速行駛，煞車不及而撞上被上訴人戊○○的車，被上
      訴人戊○○的車被撞後花了2 、3 萬元修理板金部分，後
      來發現車軸已經變形，行駛中會有危險，無法修理，因而
      於92年11月26日報廢，距離肇事時間7 個月又15日。該車
      肇事前的價值有30多萬元，主張以之與上訴人之請求抵銷
      。且本件車禍發生後，被上訴人戊○○在鶯歌分駐所即與
      何宏仁達成和解給付其30,000元，被上訴人認為這件事已
      解決，上訴人現在才要被上訴人舉證車損資料，沒有道理
      。
  二、聲明：上訴駁回。
參、法院之判斷：
  一、上訴人主張被上訴人戊○○於上開時地駕駛405 –GA營業
      大貨車，因轉彎時未讓直行車先行，致撞擊上訴人承保之
      訴外人中興保全所有由訴外人何宏仁駕駛之五C –二七一
      三號自用小客車之事實，為被上訴人所不爭執，並有原審
      依職權調取之道路交通事故調查報告表及現場圖附卷可稽
      ，堪信為真實。惟被上訴人抗辯稱訴外人何宏仁超速行駛
      ，亦有過失之事實，亦據證人何宏仁於原審到場證明屬實
      ，且依道路交通事故調查報告表之記載，肇事現場為每小
      時限速50公里之村里道路，惟依道路交通事故現場圖所示
      ，何宏仁駕駛之車輛於現場遺留剎車痕長達48.5公尺，仍
      然剎車不及而撞擊被上訴人戊○○之車，參照一般公路汽
      車煞車距離行車速度對照表推算何宏仁當時之車速至少達
      每小時100 公里，明顯嚴重超速。本院審酌肇事地點係雙
      向禁止變換車道路段，被上訴人戊○○違規左轉，及訴外
      人何宏仁嚴重超速等兩車之過失情形，認為本件兩車之過
      失比例應為各2 分之1 。
  二、按因故意或過失，不法侵害他人之權利者，負損害賠償責
      任。受僱人因執行職務，不法侵害他人之權利者，由僱用
      人與行為人連帶負損害賠償責任，民法第184 條第1項 前
      段、第188 條第1 項前段分別定有明文。又被保險人因保
      險人應負保險責任之損失發生，而對於第三人有損失賠償
      請求權者，保險人得於給付賠償金額後，代位行使被保險
      人對於第三人之請求權；但其所請求之數額，以不逾賠償
      金額為限，保險法第53條第1 項亦定有明文。上訴人主張
      被上訴人戊○○於上開時地駕駛其雇主即被上訴人常億公
      司所有405 –GA營業大客車肇事，致撞擊訴外人中興保全
      所有之五C –二七一三號自小客車，係於執行職務中不法
      侵害中興保全對於上開車輛之所有權之事實，為被上訴人
      所未加爭執。上訴人主張其已依保險契約給付中興保全賠
      償金額253,980 元之事實，亦據上訴人提出保險契約及領
      款收據影本各1 件為證，則上訴人依上開規定代位行使中
      興保全對於被上訴人之損害賠償請求權，於法即無不合。
  三、第按不法毀損他人之物者，被害人得請求賠償其物因毀損
      所減少之價額，民法第196 條定有明文。損害之發生或擴
      大，被害人與有過失者，法院得減輕賠償金額，或免除之
      。前二項之規定，於被害人之代理人或使用人與有過失者
      ，準用之。同法第217 條第1 項、第3 項亦定有明文。上
      訴人主張中興保全所有上開車輛，於車禍發生後受損嚴重
      ，修理費用估價須294,801 元，惟該車依照保險條規定重
      置價值僅253, 980元，已無修復價值之事實，固據提出車
      體損失險條款及車輛估修單各一件為證。惟按物因侵權行
      為而受損害，請求金錢賠償，其有市價者，應以請求時或
      起訴時之市價為準（最高法院64年度第6 次民庭庭推總會
      議決議參照）。查中興保全所有上開車輛於92年度肇事當
      年之市價為240,000 元，此有上訴人於原審提出之權威車
      訊中古車行情表影本可憑，從而算定中興保全上開車輛之
      損失，應以市價即240,000 元為準。因該車之修復費用須
      294,801 元，超過該車當年度之殘值，已無修復之價值，
      故中興保全因車輛被毀損所減少之價額，應以該車之殘值
      240,000 元計算之。又因中興保全之使用人何宏仁駕駛該
      車與有百分之50之過失，依上開規定，中興保全得請求賠
      償之金額，應減為120,000 元。再者，被上訴人戊○○於
      肇事後曾與何宏仁達成和解，賠償何宏仁30,000元之事實
      ，有原審卷附之和解書可憑，且經何宏仁於原審到場證明
      屬實。雖因何宏仁非上開車輛之所有人，故和解之效力不
      及於所有人中興保全，惟何宏仁於原審證述稱：和解時有
      跟對方說20,000元是要賠償公司的等語，且中興保全亦是
      認何宏仁業已支付賠償金20,000元與公司，有中興保全公
      司94年9 月26日中興總發自第941696號函附卷可憑，故中
      興保全就上開車輛之受損已受賠償20,000元，堪予認定，
      其已受賠償之金額，自應於所受損害中扣除，扣除後中興
      保全得請求被上訴人賠償之金額為100,000 元。
  四、復按二人互負債務，而其給付種類相同，並均屆清償期者
      ，各得以其債務，與他方之債務，互為抵銷。民法第334
      條第1 項前段定有明文。被上訴人常億公司抗辯其所有車
      輛因本件車禍亦受損嚴重，肇事後花費2 、3 萬元修理板
      金部分，後來發現車軸已經變形，行駛中會有危險，無法
      修理，因而於92年11月26日報廢，該車肇事前的價值有30
      多萬元，主張以之與上訴人之請求抵銷等語。查本件肇事
      原因訴外人何宏仁亦與有百分之50之過失，業如前述，故
      被上訴人就其車輛所受損害，即得請求何宏仁及其僱用人
      中興保全連帶賠償百分之50。被上訴人雖主張其所有上開
      車輛於肇事時之殘值有30多萬元，並提出由訴外人陳金鍊
      等車主六人所提供之車輛報價資料為證，然查陳金鍊等六
      人個別提供之報價資料，尚難認為具有公信力，不得採為
      認定上開車輛市價之依據。經本院向台北縣汽車商業同業
      公會函詢結果，認為被上訴人上開車輛於92年4 月時之市
      價約為80,000元，有該會94年7 月25日（94）北縣汽商儒
      字第0413號函附卷可憑，故被上訴人車輛車輛於肇事當時
      之市價為80,000元，堪予認定，被上訴人得請求賠償所受
      損害百分之50為40,000元，被上訴人主張以該40,000元與
      中興保全所受損害抵銷，核無不合，經抵銷後，中興保全
      尚得請求被上訴人賠償60,000元。則上訴人得代位中興保
      全向被上訴人請求賠償之金額，依上開保險法第53條第1
      項但書之規定，亦應為60,000元。
  五、從而上訴人依保險法第53條第1 項及民法第184 條第1 項
      前段、第188 條第1 項前段規定，請求被上訴人連帶賠償
      60,000元及自起訴狀繕本送達翌日即被上訴人常億公司自
      93年9 月16日起、被上訴人戊○○自93年9 月29日起，均
      至清償日止，按年息百分之5 計算之利息，為有理由，應
      予准許；逾上開金額之請求，則為無理由，應予駁回。原
      審就上開應准許部分，為上訴人敗訴之判決，並駁回其假
      執行之聲請，尚有未洽，上訴意旨求予廢棄改判，為有理
      由，爰由本院予以廢棄改判如主文第2 項所示。至於上訴
      人之請求不應准許部分，原判決為上訴人敗訴之判決，並
      駁回其假執行之聲請，經核於法並無不合，上訴意旨求予
      廢棄改判，為無理由，應駁回其上訴。
肆、據上論結，本件上訴為一部有理由，一部無理由，依民事訴
    訟法第436 條之1 第3 項、第450 條、第449 條第1 項、第
    79 條、第85條第2項、第463 條，判決如主文。
中　　華　　民　　國　　94　　年　　12　　月　　7 　　日
                  民事第三庭    審判長法　官　邱靜琪
                                      法　官　邱育佩
                                      法　官　許月珍
以上正本證明與原本無異
不得上訴。
中　　華　　民　　國　　94　　年　　12　　月　　7 　　日
                                      書記官　劉昌明
